【裁判字號】    95,易,403
【裁判日期】    950529
【裁判案由】    毒品危害防制條例
【裁判全文】
臺灣臺北地方法院刑事判決               95年度易字第403號
公  訴  人  臺灣臺北地方法院檢察署檢察官
被      告  丙○○
            甲○○
                    現於中壢.
上二人共同
選任辯護人  沙  洪律師
上列被告等因毒品危害防制條例案件，經檢察官提起公訴（九十
四年度偵字第九五一九號、九十五年度偵字第三九七八號），由
本院判決如下：
    主  文
本件公訴不受理。
    理  由
一、公訴意旨略以：被告丙○○、甲○○及丁○○均為臺北市中
    山區漢神商務俱樂部之酒店少爺，明知ＭＤＭＡ及甲基安非
    他命為毒品危害防制條例所規定之第二級毒品，非經許可不
    得持有，竟於民國九十三年十二月二十一日下午十一時許，
    由被告丙○○駕駛車號七八七○—ＥＡ號自用小客車，搭載
    被告甲○○及丁○○，一同前往桃園縣桃園市獅子王舞廳，
    三人共同出資新臺幣（下同）十三萬五千元，並由被告丙○○出面，向姓名年籍均不詳綽號「小高」之成年男子，以二
    萬五千元之代價，購入如附表編號一、二所示之第二級毒品
    ＭＤＭＡ（並含有甲基安非他命成分）二包共計一百顆（總
    淨重二六‧一○公克，超過十公克以上），並以十一萬元之
    代價，購入如附表編號三所示第三級毒品愷他命一包（淨重
    九四‧五五公克），得手後由被告丙○○先行保管，嗣於同
    月二十三日上午三時許，被告丙○○駕駛前揭車輛，前往臺
    北市中山區○○○路漢神商務俱樂部搭載被告甲○○、丁○○後，欲前往被告甲○○與丁○○位於臺北市中山區○○○
    路八五巷之租屋處分裝前揭毒品，嗣於同日上午三時三十五
    分，行經臺北市中山區○○○路與吉林路口時，被告丙○○
    因闖越紅燈，經警攔檢未停，並為警追逐至在臺北市中山區
    ○○○路八五巷九十號前攔下，經被告丙○○、甲○○及丁○○同意後執行搜索，隨即在被告丙○○之背包內，查獲附
    表所示之第二級毒品ＭＤＭＡ（並含有甲基安非他命成分）
    二包共計一百顆（淨重二六‧一○公克，超過十公克以上）
    及第三級毒品愷他命一包（淨重九四‧五五公克）（持有第
    三級毒品，並不構成犯罪），因認被告涉有違反毒品危害防
    制條例第十一條第二項持有第二級毒品罪嫌等語。
二、按曾為不起訴處分，而違背第二百六十條之規定再行起訴者
    ，應諭知不受理之判決，刑事訴訟法第三百零三條第四款。
三、經查：
  (一)公訴人認被告等上開持有第二級毒品ＭＤＭＡ之犯行，係毒
    品危害防制條例第十一條第二項之罪，無非係以下開為主要
    論據：
    1.經被告丙○○、甲○○、丁○○等三人於偵查中自白；
    2.經將扣得之前開附表編號一、二所示之粉紅色、棕色圓形
      藥錠，內含第二級毒品、第三級毒品等情，亦有送內政部
      警政署刑事警察局九十四年八月十六日刑鑑字第○九四○○八七三○六號（見偵查卷一第一五○頁）鑑驗書、臺北
      市政府警察局九十四年九月二十七日北市鑑毒字第四三一
      號（見偵查卷一第七七頁）鑑驗通知書附卷可佐。
    3.並有臺北市政府警察局中山分局搜索扣押筆錄、扣押物品
      目錄表（見偵查卷一第二九頁）、自願搜索同意書（見偵
      查卷一第三四頁）在卷可稽。
    4.另有證人顧軒庭、林思伶、杜世昌、黃龍文證述，及遠傳
      電信股份有限公司通聯調閱查詢單、監視錄影光碟，可佐
      被告丙○○於九十三年十二月二十一日之行蹤。
  (二)被告丙○○、甲○○係基於施用之意思，而持有附表所示之
    第二級、第三級毒品：
    1.訊據被告丙○○、甲○○就於前揭時地與被告丁○○共同
      合資購買如附表所示之第二級、第三級毒品等事實，於本
      院調查、審理時均坦承不諱，且與被告丁○○供述情節大
      致相合。並經將扣得之前開附表編號一、二所示之粉紅色
      、棕色圓形藥錠，送內政部警政署刑事警察局以氣相層析
      質譜分析法、核磁共振分析法鑑驗，結果編號一、二之藥
      錠均呈ＭＤＭＡ、甲基安非他命等成分（詳如附表所示）
      ，確含有第二級毒品成分乙節，有該局九十四年八月十六
      日刑鑑字第○九四○○八七三○六號（見偵查卷一第一五
      ○頁）鑑驗書附卷可佐。又扣得之前開附表編號三所示之
      白色結晶，送臺北市政府警察局以氣相層析質譜分析法鑑
      驗，結果編號三之結晶則呈愷他命成分，確含有第三級毒
      品成分乙節，有該局九十四年九月二十七日北市鑑毒字第
      四三一號（見偵查卷一第七七頁）鑑驗通知書附卷可佐。
      是可認被告攜帶之藥錠內含第二級毒品、第三級毒品。故
      被告丙○○、甲○○共同持有如附表所示之第二級、第三
      級毒品等事實，堪以認定。
    2.被告丙○○於民國九十三年十二月十九日二十三時許，在
      桃園縣桃園市「獅子王舞廳」內，施用第二級毒品ＭＤＭ
      Ａ；另被告甲○○則基於概括之犯意，自九十二年十月間
      起至九十三年十二月二十三日上午十時為警查獲採尿前九
      十六小時內（不含同日凌晨三時三十五分為警查獲後至採
      尿前），連續施用第二級毒品ＭＤＭＡ多次。嗣因於同月
      二十三日凌晨三時三十五分許，被告丙○○駕駛車號七八
      七０—ＥＡ號自小客車在臺北市中山區○○○路及長安東
      路口闖越紅燈，且不依警員指揮停車，經警員駕車追躡至
      臺北市○○○路八五巷九十號前，查獲ＭＤＭＡ一百顆，
      且分將被告丙○○、甲○○獲案之所採之尿液，送臺灣尖
      端先進生技醫藥股份有限公司鑑驗，均呈ＭＤＭＡ陽性反
      應，因認被告丙○○、甲○○涉有毒品危害防制條例第十
      條第一項之施用第一級毒品罪嫌，業經臺灣臺北地方法院
      檢察署檢察官聲請觀察勒戒後，分別由本院以九十四年度
      毒聲字第四○六、三八二號裁定送臺灣臺北看守所附設勒
      戒處所執行觀察勒戒後，認無繼續施用毒品之傾向，分別
      經臺灣臺北地方法院檢察署檢察官於九十四年九月七日以
      九十四年度毒偵字第一四六九號、九十四年十月三十一日
      以九十四年度毒偵字第一四七○號不起訴處分，並旋於九
      十四年九月十二日、十一月四日公告確定等情，有本院九
      十四年度毒聲字第四○六、三八二號裁定、前開不起訴處
      分書、臺灣高等法院被告前案紀錄表、檢察官書類查詢表
      等在卷可稽，是被告丙○○、甲○○於獲案前均可認有施
      用毒品之事實。
    3.且被告丙○○、甲○○於偵查中、本院均供稱：購買、持
      有本件毒品係因耶誕節將至，毒品將行漲價、甚且缺貨，
      如合資大批購買，該段時期將不至無可施用、且價格勢將
      較為便宜等情（見本院九十五年五月十五日筆錄、偵查卷
      一第一一○、一五七頁）；被告丙○○更供稱：係為日後
      施用方購買毒品，係因合資、尚未朋分，方會未曾從中抽
      取部分施用，故購買該批毒品當日，有同時、同地向同一
      藥頭多購買一顆，供自己當場施用等語（見本院九十五年
      五月十五日筆錄），是被告丙○○、甲○○均係為施用之
      故而合資購買、持有如附表所示之毒品。
    4.雖公訴人認：該批毒品被告丙○○、甲○○均同稱尚未從
      中取用，故渠等持有如附表編號一、二之毒品，由資金來
      源係屬合資、購買數量過於龐大、購買目的等、均可認與
      施用之犯行無涉，應認係單純持有之故意，非為施用而持
      有。惟以前開被告丙○○供稱：其所施用之該顆ＭＤＭＡ
      ，係與扣案之毒品於同時、同地、同一藥頭購買等情，則
      無論扣案之毒品就為何等犯意，其「同一購買、持有之事
      實行為」無庸置疑，而被告甲○○亦早於警訊所自承：伊
      自九十二年十月間即有陸續施用毒品之犯行，經常購買、
      持有毒品於身上等語，則以被告概括之施用第二級毒品Ｍ
      ＤＭＡ犯意，其亦係基於同一之概括犯意持有第二級毒品
      ＭＤＭＡ，無從分裂；故以三人合資購買，將持有之數量
      除以三，每人所能分得之部分，再輔以其三人施用之頻繁
      ，其個人持有之量已非屬「龐大」之列。故以被告丙○○
      、甲○○所稱之購買目的係為施用、合資購買之數量，仍
      非可區分、排除其為概括施用行為所致之概括持有意思、
      行為，則公訴人所稱：尚未從中取用，故非施用之一部份
      等語，尚有誤會。
  (三)惟：
    1.按施用毒品犯罪行為人施用前後持有毒品之行為，於我國
      實務上向以吸收犯之法例，認持有之低度行為為施用之高
      度行為所吸收，而不另論罪；且於施用毒品之行為因觀察
      勒戒或強制戒治之結果而依毒品危害防制條例之規定由檢
      察官為不起訴處分後，亦不再就為之吸收之持有毒品部分
      另為訴追，而僅就扣案毒品由檢察官依毒品危害防制條例
      第十八條第一項前段及刑法第四十條之規定向法院聲請裁
      定單獨宣告沒收，實務上尚未見有再就被告持有預備供施
      用之毒品部分另為訴追審判之例。其理由雖未見諸於該類
      型案件不起訴處分書內論敘，然究其實質，當係認行為人
      施用毒品之犯行因觀察勒戒或強制戒治之結果而依毒品危
      害防制條例之規定就施用部分為不起訴處分者，其行為本
      質上仍構成犯罪，僅因毒品危害防制條例之特別規定而產
      生在訴訟程序上不予訴追之效果，並非因犯罪嫌疑不足而
      不起訴，性質上仍有犯罪行為之認定；而有罪判決中就持
      有之低度部分既為施用之高度部分所吸收不為另論，則行
      為人施用毒品犯行因觀察勒戒或強制戒治之結果而依毒品
      危害防制條例之規定就施用部分為不起訴處分者，其不起
      訴處分自亦涵蓋持有部分之故，而不宜割裂，此與因施用
      毒品犯罪嫌疑不足而不起訴處分後，再就其持有毒品部分
      另為訴追審判之情形容有不同。
    2.從而被告於本件查獲時施用第二級毒品之部分，已經臺灣
      臺北地方法院檢察署檢察官分別於九十四年九月七日以九
      十四年度毒偵字第一四六九號、九十四年十月三十一日以
      九十四年度毒偵字第一四七○號不起訴處分，本件遲至不
      起訴處分公告確定後之九十五年二月二十二日方繫屬本院
      ，此有起訴書、本院卷附臺灣臺北地方法院檢察署九十五
      年二月二十一日乙○大調九四毒偵九五一九字第○一五○
      五號函及其上蓋用之本院送審收文案戳記附卷足憑，則本
      案起訴之預備施用而持有之扣案附表編號一、二毒品部分
      亦因吸收犯之法例，而為該不起訴處分效力所涵蓋，再據
      起訴書中所述事實與證據皆為前開不起訴處分所含蓋在內
      ，且無基於新事實或新證據之發現，而並無刑事訴訟法第
      二百六十條所定得再行起訴之情形，自不得再行起訴。
  (四)綜上參諸前開規定及說明，自應依同法第三百零三條第四款
    之規定諭知不受理之判決。
四、另按刑法第三十八條規定之沒收，為從刑之一種，具有刑罰
    及保安處分之性質，且與主刑有從屬關係，依主從不可分原
    則，應於裁判時附隨於主刑而宣告，故該條第一項第一款至
    第三款規定之沒收物，須與犯罪有直接關係並於犯罪事實中
    有具體之記載，始能於判決主文宣示沒收；至與該犯罪無直
    接關係而於犯罪事實中未具體記載之違禁物，原應由檢察官
    另行聲請單獨沒收，然倘檢察官於起訴書內已明應依法沒
    收者，而雖該與被告犯罪無直接關係之違禁物，例外應認檢
    察官已聲請沒收，為避免司法資源之浪費，仍得於判決時併
    宣告沒收，然此應以前開起訴已經合於法定起訴程序，始可
    認係經法定聲請，否則仍應回歸主從不可分之原則為處理。
    今本件起訴就被告丙○○、甲○○既經本院因起訴程式不合
    ，而為不受理判決之諭知，則前開聲請就該二被告言，難謂
    為有效之聲請，依前揭說明，此部分查獲之毒品就應另行處
    理，而非由本案被告丙○○、甲○○部分併與宣告沒收，方
    屬適法，併此敘明。
五、至被告丁○○之部分，另行審結。
據上論斷，應依刑事訴訟法第三百零三條第四款判決如主文。
本案經檢察官張志全到庭執行職務
中    華    民    國    95    年    5     月    29    日
                  刑事第四庭  審判長法  官  劉慧芬
                                    法  官  黎惠萍
                                    法  官  郭惠玲
如不服本判決應於送達後十日內向本院提出上訴狀
上正本證明與原本無異
                                    書記官  鄭雅文
中    華    民    國    95    年    5     月    29    日
附表：
┌──┬────────┬─────┬─────────────┐
│編號│名            稱│驗餘淨重  │附註                      │
│    │                │（公克）  │                          │
├──┼────────┼─────┼─────────────┤
│一  │第二級毒品ＭＤＭ│拾貳點陸伍│粉紅色圓形藥錠，均有「CU」│
│    │Ａ、甲基安非他命│          │標記                      │
│    │                │          │純度為五九‧七％          │
├──┼────────┼─────┼─────────────┤
│二  │第二級毒品ＭＤＭ│拾貳點捌伍│棕色圓形藥錠。            │
│    │Ａ              │          │純度為六○‧八％          │
├──┼────────┼─────┼─────────────┤
│三  │第三級毒品愷他命│玖拾肆點伍│白色結晶體一包。          │
│    │                │肆        │                          │
├──┴────────┴─────┴─────────────┤
│備註：前開編號一部分原經臺北市政府警察局中山分局鑑驗共一百顆，│
│淨重合計二六‧五五公克，然再送內政部警政署刑事警察局扣除包裝後│
│驗餘秤重如表格所示；另編號三之物，原經臺北市政府警察局中山分局│
│淨重九五公克然再送臺北市政府警察局扣除包裝驗餘淨重如表格所示；│
│是考量氣候潮塵等因素，均採用最近時1間之秤重結果。             │
└───────────────────────────────┘


司法院資訊處製作；財團法人民間司法改革基金會備份。
